【裁判字號】    97,消債更,832
【裁判日期】    980831
【裁判案由】    聲請更生程序
【裁判全文】
臺灣高雄地方法院民事裁定           97年度消債更字第832號
聲  請  人  甲○○
代  理  人  黃仕昆律師
上列當事人因消費者債務清理事件聲請更生，本院裁定如下：
    主  文
聲請人甲○○自中華民國九十八年八月三十一日中午十二時起開
始更生程序。
命司法事務官進行本件更生程序。
    理  由
一、聲請意旨略以：聲請人積欠中國信託商業銀行（下稱中國信
    託銀行）等無擔保債權人之債務共計新台幣（下同）2,692,
    334 元，有不能清償債務情事，於民國95年間以書面向全體
    無擔保債權銀行請求共同協商債務清償方案，經協商成立，
    約定聲請人應每月繳納22,011元，並與另債權人荷蘭銀行協
    議分72期，每月還款3,770 元，再與中國信託銀行訂立分10
    0 期，每月還款4,980 元協議，惟聲請人於協商後，聲請人
    遭其所工作之大樂股份有限公司光華分公司資遣，致聲請人
    因不可預料的失業，97年3 月毀諾，故聲請人實有不可歸責
    於己之事由，致履行協商顯有重大困難；嗣於97年再以書面
    向最大債權金融機構擔保債權人中國信託銀行申請協商，遭
    銀行拒絕。聲請人除繳納協商款外，每月另需支付交通費1,
    500元、水電費2,500元、膳食費5,000元、醫療費600元、健
    保費412元、勞保費392元、95年及96年度所得稅，實有不可
    歸責於己有不能清償債務之情事，而聲請人無擔保或無優先
    權之債務總額未逾1,200 萬元，復未經法院裁定開始清算程
    序或宣告破產，爰依法聲請更生等情。
二、按債務人不能清償債務或有不能清償之虞者，得依消費者債
    務清理條例所定更生或清算程序，清理其債務，消債條例第
    3 條定有明文。蓋經濟上陷於困境之消費者，若任其於惡性
    循環之債務窘境中自生自滅，其將衍生嚴重之社會問題，致
    難以維持安定之社會經濟秩序，故有予之分別情形依更生或
    清算之程序清理其債務之必要，藉以妥適調整其與各相關債
    權人等間之權利義務關係，以謀求消費者經濟生活之更生機
    會，從而健全社會經濟發展。是以不論債務人於本條例施行
    前是否曾參與銀行公會無擔保債務協商機制，債務人一旦按
    本條例聲請更生或清算，均以債務人已達不能清償債務或有
    不能清償之虞為必要。再者，依消債條例第151條第1項、第
    5 項規定，係採「協商前置主義」，而債務人於協商程序中
    ，自應本於個人財產及收支狀況，依最大誠信原則，商討解
    決方案，如債務人如與金融機構協商成立者，自應本於誠信
    履行協商方案，非有不可歸責與己之事由，尚不得為更生或
    清算之聲請。如經法院審酌確有不可歸責於己之情事而毀諾
    ，則應繼續審理上開條文所謂「不能清償或有不能清償之虞
    」，允宜綜衡債務人全部收支及財產狀況，評估是否已不能
    維持符合人性尊嚴之最基本生活條件，如曾有協商方案，其
    條件是否確實不能達到上開基本之要求等，為其判斷之準據
    。
三、經查：
（一）按聲請人主張現積欠之總債務共計2,692,334 元，並曾於
      民國95年依系爭協商中，與債權人達成分期還款協議，同
      意自95年9月起以利息5.88％ 分150期，每月繳納 22,011
      元方式償還欠款乙情，有財團法人金融聯合徵信中心（下
      稱聯徵中心）當事人信用報告回覆書、協議書及無擔保還
      款計劃各乙份在卷為憑，應認真實。另就聲請人之資產部
      分，查聲請人名下有公同共有土地及房屋各1 筆，有土地
      及建物登記謄本附卷可稽，其土地價值按土地登記謄本之
      記載，計2,832,000 元（48000元/平方公尺×59平方公尺
      ＝0000000 ），又財產歸屬資料雖未記載土地，惟財產歸
      屬資料僅作扣稅之用，其確切之財產資料仍以土地及建物
      登記謄本為準。另關於房屋價值為300,000 元，有財政部
      國稅局財產歸屬資料清單附卷可稽，是以每一繼承人所分
      得之資產價值共計【（0000000＋300000）÷5位繼承人＝
      626400】，則按聲請人積欠之總債務扣除資產價值，其淨
      債務共計 2,065,934元（0000000－000000＝0000000），
      合先敘明。
（二）聲請人戶籍地位於高雄市○○區○○里○鄰○○○路9巷20
      號，有戶籍謄本附卷可稽，參酌內政部公告98年度高雄市
      每人每月最低生活費用（含食、衣、住、行、育、樂費用
      ）為11,309元等情，則聲請人每月基本生活開銷於 11,30
      9元內，核屬必要。聲請人雖主張每月另需支付交通費1,5
      00 元、水電費2,500元、膳食費5,000元、醫療費600元、
      健保費412元、勞保費392元、95年及96年度所得稅等支出
      ，惟聲請人既已陷於不能履行債務之窘境，自應撙節支出
      ，故逾此範圍之支出，除非能舉證確為必要費用，否則不
      與採計。
（三）聲請人主張其因公司宣佈結束營業而遭資遣，因此無力按
      協議還款，並提出大樂股份有限公司光華分公司服務證明
      書舉證證明，是聲請人主張有不可歸責於己之事由致不能
      繼續償還協商款之情節堪信真實。況縱使聲請人於97年11
      月謀得新職，每月有17,280元之收入，惟扣除每月生活必
      要費用11,309元，僅餘5,971 元（00000－00000＝5971）
       ，如以每月餘額償還淨債務2,065,934元，尚須28年餘方
       得清償完畢（0000000 ÷5971 ÷12＝28.8），又聲請人
       所負全部債務雖高達2,065,934 元，然依聲請人43歲（
      55年4 月19日生），距法定退休年齡尚餘約22年，有聲請
      更生之意願，且有固定收入，如再撙節支出，提出債權人
      可以接受之更生方案，對於聲請人及債權人均屬有利，故
      不逕認無更生實益，其更生之聲請自應准許。
四、綜上所述，聲請人有信用貸款、信用卡、現金卡債務，債務
    金額未逾1200萬元，且其未經法院裁定開始清算程序或宣告
    破產，業經本院查明，有前案紀錄表、查詢表附卷可稽。查
    聲請人既因不可歸責於己之事由，致履行原協商條件顯有重
    大困難，又有不能清償債務之虞，已如上述，則其聲請更生
    ，自無不合，應予准許。
五、依消費者債務清理條例第11條第1 項、第45條第1 項、第16
    條第1 項，裁定如主文。
中    華    民    國    98    年    8     月    31    日
                  民事第一庭   法   官  黃國川
正本係照原本作成。
本件不得抗告。
中    華    民    國    98    年    8     月    31    日
                                書記官  林芊蕙


司法院資訊處製作；財團法人民間司法改革基金會備份。
